臺灣高等法院臺南分院刑事判決　　　　　　九十一年度上訴字第六九四號　　Ｇ
　　　上　訴　人
　　　即　被　告　乙　○　○
　　　選任辯護人　蕭　敦　仁
右上訴人因違反槍砲彈藥刀械管制條例等案件，不服臺灣嘉義地方法院八十九年度訴
緝字第九號中華民國九十一年四月八日第一審判決（起訴案號：臺灣嘉義地方法院檢
察署八十八年度偵字第二一０六、二七八五號），提起上訴，本院判決如左：
      主      文
原判決關於未經許可持有手槍部分撤銷。
乙○○未經許可，持有手槍，累犯，處有期徒刑伍年貳月，併科罰金新台幣壹拾貳萬
元，罰金如易服勞役，以參佰元即新台幣玖佰元折算壹日；扣案之制式九二手槍壹支
（為美國ＢＥＲＥＴＴＡ廠九二ＦＳ型制式口徑九ＭＭ半自動手槍，槍枝管制編號0
000000000號）沒收之。又以加害生命之事恐嚇他人，致生危害於安全，累
犯，處有期徒刑肆月。應執行有期徒刑伍年肆月，併科罰金新台幣壹拾貳萬元，罰金
如易服勞役，以參佰元即新台幣玖佰元折算壹日；扣案之制式九二手槍壹支（為美國
ＢＥＲＥＴＴＡ廠九二ＦＳ型制式口徑九ＭＭ半自動手槍，槍枝管制編號00000
00000號）沒收之。
      事      實
一、乙○○曾於民國八十一年間因施用毒品案件，經臺灣嘉義地方法院判處有期徒刑
    三年二月確定，於八十五年一月十五日執行完畢，仍不知悔改，復於八十七年十
    二月十九日，在台北縣三重市「紅地毯ＫＴＶ」，向綽號「阿貴」不詳姓名年籍
    男子借得具殺傷力之制式九二手槍（美國ＢＥＲＥＴＴＡ廠九二ＦＳ型制式口徑
    九ＭＭ半自動手槍，槍枝管制編號0000000000號）一支及具殺傷力之
    制式口徑九ＭＭ半自動手槍彈十五顆，而未經許可同時持有該槍彈。嗣乙○○之
    朋友陶鴻銘因與鄰居甲○○於八十八年一月二日晚上八時許發生爭執，心生不滿
    ，陶鴻銘遂於當日晚上十時三十分許，聯絡乙○○至嘉義市「銀河璇宮ＫＴＶ」
    後告以上情，並教唆乙○○替其出氣恐嚇甲○○資為報復（陶鴻銘教唆恐嚇犯行
    業經原審判處有期徒刑六月，並諭知易科罰金之折算標準確定），乙○○旋於翌
    日（三日）凌晨零時三十分許，獨自趨車攜帶上開制式九二手槍前往甲○○位於
    嘉義縣中埔鄉○○村○○路六三七號住處，見該住宅內一樓燈光全熄，甲○○及
    其家人全上二樓休息後，即另行基於恐嚇之犯意，持所攜帶之上開制式九二手槍
    朝甲○○住宅一樓大門鐵捲門射擊三發子彈後離去（大門及屋內設施毀損部分未
    據告訴），使甲○○及其家人心生恐懼，致生危害渠等安全。乙○○開槍之後，
    於八十八年一月六日持上開制式九二手槍及手槍彈十二顆（開槍恐嚇用去三顆）
    ，至台南縣六甲鄉○○路旁，歸還給「阿貴」，並於同年三月十七日經嘉義縣警
    察局中埔分局逮捕，於警局借提訊問中，透過友人連絡「阿貴」，由「阿貴」將
    上開槍枝放置在嘉義縣番路鄉仁義潭水庫停車場公廁圍牆下，經警於八十八年四
    月二十六日十四時二十分許，前往上開地點起出並扣得乙○○作案用之上開制式
    九二手槍一支。
二、案經被害人甲○○訴由嘉義縣警察局中埔分局報請台灣嘉義地方法院檢察署檢察
    官偵查起訴。
      理      由
一、右揭事實業據被告乙○○（下稱被告）迭於警訊、偵審中坦承不諱，核與被害人
    甲○○於警訊、偵查中指述之情節及證人吳志暉、陳文雄於原審審理時證述之情
    節相符，復有被害人住宅遭槍擊之現場照片十幀、扣案之被害人住宅現場遺留之
    彈頭三顆及美製貝瑞塔九二型手槍一支在卷可稽，而扣案之貝瑞塔九二型手槍一
    支經送內政部警政署刑事警察局鑑驗結果，認係美國ＢＥＲＥＴＴＡ廠製九二Ｆ
    Ｓ型口徑九ＭＭ之制式半自動手槍，槍管內具六條右旋之來復線，機械性能良好
    ，認具殺傷力，又該槍枝試射彈頭與扣案之被害人甲○○住宅遭槍擊後，現場所
    遺留之彈頭三顆比對結果，其來復線之紋痕特徵相吻合，認係由同一槍枝所擊發
    ，又被害人住宅現場遺留之三顆彈頭經鑑驗結果係由同一槍枝所擊發，有內政部
    警政署刑事警察局八十八年五月十日刑鑑字第四０四００號、八十八年一月二十
    八日刑鑑字第七四二九號鑑驗通知書在卷可按，本件事證明確，被告犯行堪以認
    定。
二、查被告犯罪後，槍砲彈藥刀械管制條例已於九十年十一月十四日經總統以（九十
    ）華總一義字第9000223470號令修正公布第六、十、二十條條文；除增訂第五之
    一、六之一條條文；並刪除第十九、二十三、二十四條條文，其中修正前之槍砲
    彈藥刀械管制條例第十九條第一項規定，犯第七條、第八條、第十條、第十一條
    、第十二條第一項至第三項、第十三條第一項至第三項之罪，經判處有期徒刑者
    ，應於刑之執行完畢或赦免後，令入勞動場所強制工作，其期間為三年。已於修
    正後刪除，經比較新舊法適用結果，修正前之槍砲彈藥刀械管制條例規定並未有
    利於被告，依刑法第二條第一項前段規定，本件應適用裁判時即現行之法律規定
    。核被告所為係犯槍砲彈藥刀械管制條例第七條第四項之未經許可無故持有手槍
    罪、同條例第十二條第四項之未經許可無故持有子彈罪及刑法第三百零五條之恐
    嚇罪。被告以一持有行為，同時持有手槍及子彈，觸犯構成要件不相同之罪名，
    為想像競合犯，應從一重之未經許可無故持有手槍罪處斷，又被告先持有上開槍
    彈，嗣另行起意持槍恐嚇甲○○及其家人，致渠等心生畏懼而危害於渠等安全，
    其以一行為同時恐嚇數人，為同種想像競合犯，應從一恐嚇罪處斷。被告所犯未
    經許可無故持有手槍及恐嚇二罪間，犯意各別，行為互異，且有先後之分，應併
    合處罰之。公訴人認該二罪有方法結果之牽連關係，應從一重之未經許可無故持
    有手槍罪處斷，尚有未洽，附此敘明。再被告曾於八十一年間因施用毒品案件，
    經臺灣嘉義地方法院判處有期徒刑三年二月，並於八十五年一月十五日執行完畢
    ，有臺灣高等法院被告全國前案紀錄表在卷可稽，其受有期徒刑執行完畢，五年
    以內再犯本件有期徒刑以上之罪，為累犯，應依法加重其刑。又被告犯罪後將其
    持有之手槍歸還給「阿貴」後，於同年三月十七日經嘉義縣警察局中埔分局逮捕
    ，而於警局多次借提訊問中，透過友人連絡「阿貴」，由「阿貴」將上開槍枝放
    置在嘉義縣番路鄉仁義潭水庫停車場公廁圍牆下，經警於八十八年四月二十六日
    十四時二十分許，前往上開地點起出，有相關之訊問筆錄及警方紀錄簿在卷可稽
    ，並經證人即承辦員警魏承煥證述屬實（見本院卷第六十頁），其於偵審中自白
    犯罪，並供述其持有槍枝去向因而查獲，持有手槍部分應依槍砲彈藥刀械管制條
    例第十八條第四項之規定，減輕其刑，並與前述累犯之加重先加後減之。
三、原審以被告罪證明確，而予論罪科刑，固非無見，惟被告所犯未經許可無故持有
    手槍及恐嚇二罪間，犯意各別，行為互異，且有先後之分，應併合處罰之，原審
    認該二罪有方法結果之牽連關係，而從一重之未經許可無故持有手槍罪處斷，尚
    有未洽。又被告持有手槍部分於偵審中自白犯罪，並供述其持有槍枝去向因而查
    獲，持有手槍部分應依槍砲彈藥刀械管制條例第十八條第四項之規定，減輕其刑
    ，原審未察，亦有未洽，上訴意旨執此指摘原判決不當，為有理由，原判決即無
    可維持，應由本院將原判決關於未經許可，持有手槍部分撤銷改判。爰審酌被告
    有竊盜、施用毒品、妨害自由等多項前科，素行不佳，又其與被害人等互不相識
    ，竟受朋友唆使而開槍恐嚇被害人等，使被害人等恐慌莫名，惟犯後坦承犯行，
    深表悔意，態度良好等一切情狀，分別就被告所犯二罪量處如主文第二項所示之
    刑，並定其應執行之刑，暨就併科罰金部分諭知罰金如易服勞役之折算標準。至
    扣案之制式九二手槍一支（為美國ＢＥＲＥＴＴＡ廠九二ＦＳ型制式口徑九ＭＭ
    半自動手槍，槍枝管制編號0000000000號）為違禁物，不問係何人所
    有，依法宣告沒收之，另扣案之匈牙利制式九０手槍一支（槍枝管制編號000
    0000000號）、制式子彈五顆（試射三顆）及改造九０手槍一支（槍枝管
    制編號0000000000號）、土造子彈三顆（試射一顆）因被告經起訴之
    寄藏、持有上開槍彈部分，經本院認定無證據可資證明被告犯罪（詳如後述），
    按刑法第三十四條規定，沒收屬從刑之一種，依從刑附屬於主刑之主從不可分關
    係，不予宣告沒收，而由公訴人單獨聲請宣告沒收為宜。
四、公訴意旨另以：被告未經許可，其友柳榮寶（公訴人誤為柳榮保，已死亡，另經
    公訴人不起訴處分）於八十四年八月間某日，在嘉義縣中埔鄉中埔村二十巷三十
    五號，將子彈三顆交予其保管寄藏。另其友許坤華（已死亡）於八十六年間某日
    ，在嘉義市○○路瑞虹酒店，將可發射金屬或子彈具殺傷力之匈牙利制式九０手
    槍及美製貝瑞塔九二手槍各一把及子彈八顆交予其保管寄藏，被告將上開槍彈均
    藏放在嘉義縣中埔鄉中埔村下埔洋檳榔園內。因認被告涉犯槍砲彈藥刀械管制條
    例第七條第四項之未經許可無故寄藏手槍罪及同條例第十二條第四項之寄藏子彈
    罪嫌。惟查：
（一）按不能證明被告犯罪者，應諭知無罪之判決；犯罪事實應依證據認定之，無證
      據不得推定其犯罪事實，刑事訴訟法第三百零一條第一項前段、第一百五十四
      條分別定有明文；又證據之證明力雖由法院自由判斷，然證據之本身存有瑕疵
      或對於待證事實不足以供證明之資料，而事實審仍採為判決基礎，則其自由判
      斷之職權行使，即不得謂非逾越範圍；證據之證明力，固屬於法院判斷之自由
      ，為證據之本身如有瑕疵，則在此瑕疵未能究明以前，遽採為有罪之根據，即
      難謂為適法；認定犯罪事實所憑之證據，雖不以直接證據為限，間接證據亦包
      括在內，然而無論直接或間接證據，其為訴訟上之證明，須於通常一般之人均
      不致有所懷疑，而得確信真實之程度者，始得據為有罪之認定，倘其證明尚未
      達到此一程度，而有合理之懷疑存在時，事實審法院復已就其心證上理由予以
      闡述，敘明其如何從無為有罪之確信，因而為無罪之判決，尚不得任意指為違
      法，最高法院三十年上字第一一五二號、三十二年上字第九七一號、七十六年
      臺上字第四九八六號著有判例可資依循。
（二）公訴人認被告涉犯上開罪嫌係以被告之自白及扣案之槍、彈為論據。訊據被告
      堅決否認有上開犯行，辯稱：柳榮寶並未將扣案之改造九０手槍（另由原審為
      無罪之諭知）及土造子彈三顆交予其保管寄藏，該槍彈係其因恐遭警刑求，而
      聯絡其好友江振芳（綽號高峰）所提供給警方的；又扣案之貝瑞塔九二手槍是
      其於八十七年十二月十九日在台北縣三重市紅地毯ＫＴＶ向綽號「阿貴」借得
      ，而扣案之匈牙利制式九０手槍一支及制式子彈五顆，係經聯絡阿貴後，阿貴
      交給警方的等語。
（三）經查：
    (1)關於公訴人認柳榮寶交予被告保管寄藏之改造九０手槍一支（另為無罪之諭知
      ）及土造子彈三顆部分：被告初於警訊及偵查中係供稱其友柳榮寶稱要寄放
      東西，其就帶柳榮寶至田園藏放，事後才知道柳榮寶所藏放之東西為槍、彈，
      其知道後馬上叫柳榮寶拿回去，但柳榮寶尚未拿回去即意外身亡等語，是依被
      告所供，被告並無受寄柳榮寶藏放槍、彈之故意，並未自白犯罪。又觀之被
      告所提出錄音帶譯文（詳原判決附件），被告與江振芳（綽號「高峰」）之談
      話內容中不時提及曾提供改造手槍給警員之相關語，而經原審當庭播放該錄音
      帶，證人江振芳自承該聲音係其無訛，並於原審審理時證稱：「是有與乙○○
      通過電話，乙○○以行動電話與我聯絡，問我有無槍枝可以拿出來給他交。（
      問：乙○○為何會找你拿槍枝給他交？）因大家都是朋友，他說他怕在刑事組
      被刑求。」（原審八十九年八月二十四日訊問筆錄參見）「當時被告有一次打
      電話給我說他被抓到了需要交槍，問我說找找看有無槍枝交，我問他說交槍你
      是不是就會沒事了，被告沒有表示意見，只是說還是要交槍，我說我儘量幫他
      找找看。（問：上次有放錄音帶給你聽，是你的聲音？）是我的聲音沒錯。（
      問：有無與被告父親聯絡要交槍枝的事情？）是被告的父親自己來找我的，說
      他兒子被警察抓去了要交槍，叫我幫忙找槍枝。」（原審九十一年三月二十二
      日審理筆錄參見），是被告辯稱其恐遭警刑求而聯絡江振芳交槍、彈之事，並
      非無稽。扣案之改造九０手槍一支及土造子彈三顆來源既有如上所述之疑點
      ，無法形成本院認定被告有罪之心證。
    (2)關於公訴人認許坤華交予被告寄藏保管之匈牙利制式九０手槍一支、美製貝瑞
      塔九二手槍一支及子彈八顆部分：被告辯稱美製貝瑞塔九二手槍一支係其向於
      八十七年十二月十九日在台北縣三重市紅地毯ＫＴＶ向綽號「阿貴」借得等語
      ，經核與證人即在場目睹之吳志暉、陳文雄於本院審理時結證所陳相符（原審
      九十年十二月二十一日訊問筆錄、九十一年一月二十九日審理筆錄參見），查
      證人吳志暉、陳文雄均僅係被告之友人，甚且證人陳文雄與被告接觸沒幾次，
      應無為維護被告，而甘冒刑法偽證罪處罰，為不實證述之理，其等證言應可採
      信。是被告自白上開槍、彈來源為許坤華所寄藏，並非實情。
（四）綜上，揆諸上開法條規定及判例意旨，公訴人所舉之證據不足以證明被告確有
      公訴人所指上開犯行，又查無其他積極證據足認被告確有公訴人所指上開犯行
      ，不能證明被告犯上開罪名，原應依法為無罪之諭知，惟公訴意旨認此部分與
      前揭論罪科刑部分有想像競合關係，爰不另為無罪之諭知，附此敘明。
據上論斷，應依刑事訴訟法第三百六十九條第一項前段、第三百六十四條、第二百九
十九條第一項前段，槍砲彈藥刀械管制條例第七條第四項、第十二條第四項、第十八
條第四項前段，刑法第十一條前段、第二條第一項前段、第三百零五條、第五十五條
、第五十一條第五款、第三十八條第一項第一款、第四十二條第二項前段，罰金罰鍰
提高標準條例第一條前段、第二條，現行法規所定貨幣單位折算新臺幣條例第二條，
判決如主文。
本案經檢察官劉欽銘到庭執行職務。
中    華    民    國      九十一      年      八      月      十三      日
                                  臺灣高等法院臺南分院刑事第三庭
                                      審判長法官  黃    崑    宗
                                            法官  林    勝    木
                                            法官  葉    居    正
右正本證明與原本無異。
如不服本判決，應於判決送達後十日內向本院提出上訴狀，其未敘述理由者並應於提
出上訴狀後十日內向本院補提理由書（應附繕本)。
                                      法院書記官  陳    嘉    琍
中    華    民    國      九十一      年      八      月      二十      日
附錄法條：
槍砲彈藥刀械管制條例第七條第四項：
未經許可，持有、寄藏或意圖販賣而陳列第一項所列槍砲、彈藥者，處五年以上有期
徒刑，併科新台幣一千萬元以下罰金。
刑法第三百零五條：
以加害生命、身體、自由、名譽、財產之事，恐嚇他人致生危害於安全者，處二年以
下有期徒刑、拘役或三百元以下罰金。
